臺灣新北地方法院民事裁定
110年度消債聲免字第30號
聲  請  人
即  債務人  蕭博文  

相  對  人
即  債權人  國泰世華商業銀行股份有限公司

法定代理人  郭明鑑  
代  理  人  蔡政宏  
相  對  人
即  債權人  臺灣新光商業銀行股份有限公司

法定代理人  李增昌  
代  理  人  蕭雅茹  
相  對  人
即  債權人  遠東國際商業銀行股份有限公司

法定代理人  周添財  


相  對  人
即  債權人  永豐商業銀行股份有限公司

法定代理人  陳嘉賢  
代  理  人  蘇稜詔  
相  對  人
即  債權人  台新國際商業銀行股份有限公司

法定代理人  尚瑞強  
相  對  人
即  債權人  元大商業銀行股份有限公司

法定代理人  翁健    
代  理  人  黃勝豐  
相  對  人
即  債權人  安泰商業銀行股份有限公司

法定代理人  丁予康  
代  理  人  羅漢璇  
相  對  人
即  債權人  台新資產管理股份有限公司

法定代理人  吳統雄  


代  理  人  台新國際商業銀行股份有限公司

上  一  人
法定代理人  尚瑞強  

相  對  人
即  債權人  萬榮行銷股份有限公司

法定代理人  呂豫文  


相  對  人
即  債權人  良京實業股份有限公司

法定代理人  平川秀一郎



相  對  人
即  債權人  台灣金聯資產管理股份有限公司

法定代理人  施俊吉  


上列聲請人因消費者債務清理事件聲請免責，本院裁定如下：
    主  文
聲請人蕭博文應予免責。
    理  由
一、按法院裁定開始清算程序後，債務人有薪資、執行業務所得
    或其他固定收入，扣除自己及依法應受其扶養者所必要生活
    費用之數額後仍有餘額，而普通債權人之分配總額低於債務
    人聲請清算前2年間，可處分所得扣除自己及依法應受其扶
    養者所必要生活費用之數額者，法院應為不免責之裁定，但
    債務人證明經普通債權人全體同意者，不在此限；債務人因
    第133條之情形，受不免責之裁定確定後，繼續清償達該條
    規定之數額，且各普通債權人受償額均達其應受分配額時，
    得聲請法院裁定免責，消費者債務清理條例（下稱消債條例
    ）第133條、第141條第1項分別定有明文。而觀諸消債條例
    第133條之立法目的在避免債務人濫用清算程序以獲免責，
    並敦促有清償能力者，利用薪資、執行業務所得或其他固定
    收入清償債務而受免責，以保障債權人可受最低清償。又為
    鼓勵債務人利用其薪資、執行業務所得或其他固定收入清償
    債務，以獲得免責，債務人縱因第133條之情形，受不免責
    之裁定，如其事後繼續工作並清償債務，於清償額達第133
    條所定之數額，且各普通債權人受償額均達依該數額應受分
    配額時，各債權人之債權已獲相當程度之清償時，自宜賦予
    其重建經濟之機會，爰設本條，明定此際債務人得聲請法院
    裁定免責（消債條例第141條第1項立法理由參照）。準此，
    如債務人繼續清償達消債條例第133條所定數額而依第141條
    第1項規定聲請法院裁定免責時，法院即無裁量餘地，應為
    免責之裁定。
二、聲請人聲請意旨略以：聲請人前向鈞院聲請免責，經鈞院以
    108年度消債職聲免字第128號裁定，認聲請人有消債條例第
    133條規定之事由而不予免責並確定在案。嗣因聲請人繼續
    清償國泰世華商業銀行股份有限公司（下稱國泰世華銀行）
    新臺幣（下同）5,515元、臺灣新光商業銀行股份有限公司
    （下稱新光銀行）1,858元、遠東國際商業銀行股份有限公
    司（下稱遠東銀行）6,828元、永豐商業銀行股份有限公司
    （下稱永豐銀行）1萬5,356元、台新國際商業銀行股份有限
    公司（下稱台新銀行）5,400元、元大商業銀行股份有限公
    司（下稱元大銀行）2萬7,810元、安泰商業銀行股份有限公
    司（下稱安泰銀行）9,971元、台新資產管理股份有限公司
    （下稱台新資產公司）3萬1,909元、萬榮行銷股份有限公司
    （下稱萬榮公司）1萬8,126元、良京實業股份有限公司（下
    稱良京公司）1萬1,770元、台灣金聯資產管理股份有限公司
    （下稱台灣金聯公司）8,301元，共清償14萬2,844元（計算
    式：5,515元＋1,858元＋6,828元＋15,356元＋5,400元＋27,810
    元＋9,971元＋31,909元＋18,126元＋11,770元＋8,301元＝142,84
    4元），復加計先前相對人於清算程序中受分配6,904元，合
    計聲請人已清償14萬9,748元（計算式：142,844元＋6,904元
    ＝149,748元），顯已逾消債條例第133條規定之數額即14萬9
    ,736元，且各普通債權人即相對人已受償額均達其應受分配
    額。為此，爰依消債條例第141條規定聲請免責等語。
三、本院於民國110年11月15日以新北院賢民弘110年度消債聲免
    字第30號函通知全體債權人就聲請人免責與否表示意見（見
    本院卷第49-50頁），渠等意見如下：
(一)債權人國泰世華銀行：其於清算程序中受分配266元，另於
    聲請人受不免責裁定確定後受償5,515元，合計受償5,781元
    。請鈞院查明其餘債權人受償情形，是否均已達消債條例第
    141條所規定之數額，倘任一普通債權人未受償至該條規定
    之數額，則請鈞院駁回聲請人之聲請等語。
(二)債權人新光銀行：聲請人受不免責裁定確定後，其於110年6
    月17日受償1,858元。因聲請人未提供聲請清算前2年間，可
    處分所得扣除自己及依法應受其扶養者所必要生活費用之數
    額，請鈞院查核聲請人是否符合消債條例第133條之規定，
    及聲請人是否有消債條例第134條第4款、第5款之情形，而
    予以裁定不免責等語。
(三)債權人遠東銀行：其不同意聲請人免責。其於聲請人受不免
    責裁定確定後，迄今受償6,828元，而其雖已受償達消債條
    例第141條規定之數額，惟其他債權人是否皆已符合此一標
    準，尚有待確認，是請鈞院查明，倘聲請人清償之數額未達
    消債條例第141條所定數額，請鈞院駁回聲請人之聲請等語
    。
(四)債權人永豐銀行：其於聲請人受不免責裁定確定後之110年3
    月間受償1萬5,356元，惟聲請人清償之成數過低，故其不同
    意聲請人免責等語。
(五)債權人台新銀行：其於聲請人受不免責裁定確定後共計受償
    5,400元等語。
(六)債權人元大銀行：其不同意聲請人免責。消債條例之宗旨係
    使誠實勤奮之債務人積極清償債務，並應積極與債權銀行協
    商，盡力清償，非意圖以消債條例之規定規避債務，此實嚴
    重損及債權人受償之權利，且其僅於聲請人受不免責裁定確
    定後之110年8月27日受償2萬7,810元，故請鈞院駁回聲請人
    之聲請等語。
(七)債權人安泰銀行：其於聲請人受不免責裁定確定後共計受償
    9,971元，而聲請人除就其信用貸款未足額清償外，對其他
    債權人亦尚有多筆信用卡及信用貸款之欠款，顯示聲請人未
    能衡量自身清償能力，又恣意過度消費，致財務缺口急速擴
    張，最終入不敷出，積欠龐大債務。又聲請人雖繼續清償債
    務，惟各普通債權人受償額均未達債權額之百分之20以上，
    故聲請人符合不免責之規定等語。
(八)債權人台新資產公司：
　　其自鈞院裁定聲請人不免責確定後，共計受償3萬1,909元等
    語。
(九)債權人萬榮公司：
　　其不同意聲請人免責，其自鈞院裁定聲請人不免責確定後，
    於110年6月17日向其清償1萬8,126元等語。
(十)債權人良京公司：
　　其不同意聲請人免責，聲請人固有於鈞院裁定不免責後之11
    0年7月30日向其清償1萬1,770元，惟聲請人並未舉證款項來
    源是否係依消債條例第141條規定，以繼續工作之收入清償
    予全體債權人，故不符合該規定，不應免責。又聲請人經鈞
    院裁定不免責後，竟於1年半之時間內，至少再提出14萬2,8
    32元清償予各債權人，倘非隱匿財產，即是有再向他人借款
    ，以借新債還舊債之方式為籌款來源，非消債條例第141條
    規定之還款來源，自不應免責等語。
(十一)債權人台灣金聯公司：
　　　聲請人雖有於110年8月1日清償8,301元，惟聲請人並未依
      消債條例第142條規定清償至其債權額百分之20以上，故
      其不同意聲請人免責等語。
四、經查：㈠
(一)本件聲請人即債務人前於106年12月4日向本院聲請清算，經
    本院於107年7月19日以106年度消債清字第172號裁定開始清
    算程序，復由本院司法事務官於108年6月17日以107年度司
    執消債清字第76號裁定清算程序終結並確定在案。嗣經本院
    認因聲請人於本院裁定開始清算程序後有固定收入，且於扣
    除自己及依法應受其扶養者所必要生活費用數額後仍有餘額
    ，而其聲請清算前2年期間之每月平均收入為2萬1,900元、
    必要生活支出及扶養費則為1萬5,661元，故其聲請清算前2
    年期間可處分所得扣除自己及依法應受其扶養者所必要生活
    費用之餘額為14萬9,736元【計算式：（21,900元－15,661元
    ）×24＝149,736元】，又本件普通債權人於清算程序中僅有
    受償6,904元，顯低於聲請人聲請清算前2年間可處分所得扣
    除自己及依法應受扶養人之必要生活費用數額，故有消債條
    例第133條規定之情事，而於108年12月23日以108年度消債
    職聲免字第128號裁定聲請人不免責，且該裁定並於109年1
    月8日確定在案等情，有上開各裁定及確定證明書附於各該
    卷內可按，復經本院依職權調閱前開各卷宗核閱無訛，自堪
    信為真。是以，聲請人前經本院依消債條例第133條規定裁
    定不應予免責後，現依同條例第141條規定聲請免責，揆諸
    上開說明，本院所應審酌者即為聲請人於裁定不應予免責確
    定後，陸續清償債權人之金額是否已達消債條例第133條所
    規定之數額，且全體普通債權人之受償額是否均達其應受分
    配額。
(二)聲請人主張其自受本院上開不免責裁定確定後，繼續清償各
    普通債權人即相對人如附表「繼續清償各債權人之金額」欄
    所示金額，共計14萬2,844元，復加計先前相對人於清算程
    序中受分配6,904元，合計聲請人已清償14萬9,748元，顯已
    逾消債條例第133條規定之數額即14萬9,736元，且相對人已
    受償額均達其應受分配額等情，業據聲請人提出郵政跨行匯
    款申請書11紙影本在卷可證（見本院卷第41-46頁）；復經
    本院依職權函詢全體債權人即相對人關於聲請人經本院裁定
    不免責確定後迄今向相對人清償之數額為何，經債權人國泰
    世華銀行、新光銀行、遠東銀行、永豐銀行、台新銀行、元
    大銀行、安泰銀行、台新資產公司、萬榮公司、良京公司、
    台灣金聯公司分別具狀表示其於聲請人受不免責裁定確定後
    受償5,515元、1,858元、6,828元、1萬5,356元、5,400元、
    2萬7,810元、9,971元、3萬1,909元、1萬8,126元、1萬1,77
    0元、8,301元等語，此有本院110年11月15日新北院賢民弘1
    10年度消債聲免字第30號函及上開各銀行、公司之陳報狀或
    函文等件附卷為憑（見本院卷第49-50頁、第74-110頁、第1
    32-136頁），是堪認聲請人主張其受不免責之裁定確定後，
    繼續清償達消債條例第133條規定之數額，且各普通債權人
    受償額均已達依該數額之應受分配額等語，應為可採。則聲
    請人依消債條例第141條規定，向本院聲請裁定免責，於法
    並無不合。
(三)至債權人雖分別以上開事由主張不同意聲請人免責云云，惟
    揆諸上開說明，本件聲請人既係依消債條例第141條聲請免
    責，則本院僅應審酌其是否已清償達消債條例第133條規定
    之數額，及各普通債權人之受償額是否均達其應受分配額，
    而為免責與否之認定，無須再斟酌原不免責事由之情節、債
    權人受償情形及其他一切情狀，否則將致消債條例第141條
    規定形同具文，是債權人上開之主張，與本件聲請人得否依
    消債條例第141條規定聲請免責及聲請人得否免責無涉，自
    無足採。
五、綜上所述，本件聲請人前受本院不免責裁定確定後，已繼續
    清償達消債條例第133條所定之數額，且各普通債權人受償
    額均達其應受分配額，則聲請人已符合消債條例第141條所
    定之免責要件，是以聲請人聲請免責，為有理由，應予准許
    ，爰裁定如主文。
中　　華　　民　　國　　111 　年　　3 　　月　　18　　日
                  民事第一庭  法  官 毛崑山
上為正本係照原本作成。
如不服本裁定，應於裁定送達後10日內，以書狀向本院提出抗告
，並繳納抗告費新臺幣1,000元。
中　　華　　民　　國　　111 　年　　3 　　月　　18　　日
                              書記官　童淑敏
附表（新臺幣，元以下四捨五入）：
編號 債 權 人 債權金額 債權 比例 聲請人依消債條例第133條規定所應清償之最低數額（備註） 各普通債權人於本院清算程序中所受分配金額 聲請人經本院裁定不免責確定後繼續清償各債權人之金額 各債權人共計受償金額 1 國泰世華銀行 284,050元 3.86% 5,780元 266元 5,515元 5,781元 2 新光銀行 96,081元 1.3% 1,947元 90元 1,858元 1,948元 3 遠東銀行 351,967元 4.78% 7,157元 330元 6,828元 7,158元 4 永豐銀行 791,554元 10.75% 16,097元 742元 15,356元 16,098元 5 台新銀行 278,284元   3.78% 5,660元 261元 5,400元 5,661元 6 元大銀行 1,434,527元 19.47% 29,154元 1,345元 27,810元 29,155元 7 安泰銀行 514,030元 6.98% 10,452元 482元 9,971元 10,453元 8 台新資產公司 1,645,918元 22.34% 33,451元 1,543元 31,909元 33,452元 9 萬榮公司  934,839元 12.69% 19,001元 876元 18,126元 19,002元 10 良京公司 606,948元 8.24%  12,338元 569元 11,770元 12,339元 11 台灣金聯公司 427,891元 5.81% 8,700元 400元 8,301元 8,701元 合       計  7,366,089元 100% 149,737元 6,904元 142,844元 149,748元 備註： 聲請人依消債條例第133條規定所應清償之最低數額，其計算式為：149,736元×各普通債權人之債權比例。